【裁判字號】    89,易,537
【裁判日期】    900323
【裁判案由】    贓物
【裁判全文】
台灣基隆地方法院刑事判決                          八十九年度易字第五三七號
    公  訴  人  台灣基隆地方法院檢察署檢察官
    被      告  甲○○
右列被告因贓物案件，經檢察官提起公訴（八十九年度偵字第三三六四號），本院判
決如左：
    主      文
甲○○無罪。
    理      由
一、公訴意旨略以：被告甲○○於民國八十九年四月間，在基隆市○○街某電動玩具
    店前，明知不詳姓名者所交付之ＧＯＴ─七七三號重機車，係被害人丙○○於八
    十九年四月二十九日，在基隆市○○街二十號前所失竊之贓物，竟仍加以收受騎
    用，並於八十九年五月間，將該車轉交不知情之證人張運鴻（檢察官另為不起訴
    之處分）使用。八十九年五月二十一日晚間九時二十分許，在台北縣瑞芳鎮○○
    ○路上，當張運鴻偕同不知情之李自立（檢察官另為不起訴之處分）共同騎乘該
    車時，為警查獲，因認被告涉有刑法第三百四十九條第一項之收受贓物罪嫌云云
    。
二、公訴人認為被告涉有前述犯行，係以被告供承交付該車於證人張運鴻等情，核與
    證人張運鴻、李自立所述情節相符；該車確為被害人丙○○失竊之贓車，並經被
    害人陳明屬實，且有贓物認領保管收據一紙在卷可稽；被告既不知前手之姓名，
    又未取得行車執照，反而借車於他人而未歸還前手，可見具有贓物之認識云云，
    而為其論據。
三、訊據被告堅決否認其有收受贓物之犯行，辯稱：該車係乙○○所借與；其借車時
    ，因馬上要還，故未索取行車執照；其並不知該車為贓車等語。
四、按犯罪事實應依證據認定之，無證據不得推定其犯罪事實，刑事訴訟法第一百五
    十四條定有明文。次按被告之自白不得作為有罪判決之唯一證據；仍應調查其他
    必要之證據，以察其是否與事實相符，刑事訴訟法第一百五十六條第二項亦規定
    甚詳。申言之，被告之自白縱使具有任意性，苟無補強證據，亦無從擔保自白之
    真實性，以是之故，立法推定其證據證明力不足，必待第二證據即補強證據出現
    ，始得察其自白是否與事實相符。被告以外之人所為之供述證據，無論出於共犯
    、同案被告、被害人、告訴人或證人，其證據價值更為薄弱，縱使證人有具結偽
    證之處罰，亦無從擔保其證言之真實性，如係此等之人所為單一之指述，當然推
    定其證據證明力不足，無需探究其指述之真實性如何。此所以有數量法則（數量
    規則）之產生。蓋數量法則乃證據容許性規則之一，而補強法則乃數量法則之一
    。除前述被告之自白必須補強證據加以補強外，主要待證事實需有證人（廣義證
    人包括共犯、同案被告、被害人、告訴人等）二人以上，亦即單一證人之證言，
    仍須依其他第二證據加以補強（見陳樸生著刑事證據法第七章第三節第五三四頁
    ）。進而言之，自白係被告之認罪行為，其證據證明力最強，立法猶規定不得作
    為有罪判決之唯一證據；則舉重以明輕，被告以外之人之指述或證述，尤亦不得
    作為有罪判決之唯一證據。何況，告訴人或被害人與被告之利益相反，其指述係
    以使被告受刑事追訴為其主要目的；因此，縱其指述並非單一，仍不得僅以其指
    述而為有罪判決之唯一證據。再者，在證據法則上，即證據資料尚有對被告有利
    之存疑時，如無法依客觀方法排除此項合理之可疑時，依「罪疑利益歸被告原則
    」，不得以此項證據資料作為有罪判決之依據。再者，認定被告有罪之事實應憑
    證據；如未能發現相當之證據，或證據不足以證明，自不能以推測或擬制之方法
    ，以為裁判之基礎；且認定事實所憑之證據，其為訴訟上之證明，須達於通常一
    般人均不致有所懷疑，而得確信其為事實之程度者，始得據為有罪之認定；倘其
    證明尚未達到此一程度，而有合理之懷疑存在時，尚難為有罪之認定基礎；苟積
    極證據不足為不利於被告事實之認定時，即應為有利於被告之認定，更不必有何
    有利之證據（最高法院三十年上字第八一六號、四十年台上八六號、七十六年台
    上字第四九八六號判決參照）。徵諸被告既無自證己罪之義務，更無自證無罪之
    義務，此乃當然之法理。
五、經查：本案失竊之機車，係由前手交付被告，被告再交付證人張運鴻，證人張運
    鴻與李自立共同騎乘該車時，經警盤查而發現係失竊之贓車，乃將證人二人以贓
    物罪而移送偵查，經檢察官查明其二人自被告處而收受該機車時，並不知其為贓
    物，而予以不起訴之處分（八十九年度偵字第二一七四號），並自動檢舉而將被
    告提起公訴。在本院審理中，被告坦承其前手係乙○○，並稱其向乙○○借車時
    ，因馬上要還，故未索取行車執照等語；經本院傳喚證人乙○○與之對質後，乙
    ○○坦承其固有借車給被告，惟並非本案失竊之機車，而係其另一部機車，並坦
    承被告確實表示馬上要還，故其亦未交付行車執照云云。準此以觀，被告所辯內
    容與證人所述內容，除是否同一部機車外，其餘情節一致，則被告所辯極有可能
    為真，具有合理之可疑存在。申言之，該機車若係證人乙○○交付被告，證人為
    免麻煩上身，只得否認機車之同一性。因此，兩人所稱機車實係同一部，具有高
    度可能性，並非止於無法排除此種可能性。準此，被告臨時借車而未索取行車執
    照，縱有不合常情，亦無從據以推定其有贓物之認識。何況，被告之後手即證人
    張運鴻、李自立二人，檢察官既以彼等並無贓物認識，而認其贓物罪嫌不足，予
    以不起訴之處分，則被告身為證人乙○○之後手，又如何推定其必有贓物之認識
    ？申言之，並無積極證據足以證明被告具有贓物之認識，而其所辯不知為贓物等
    情，又極有可能為真，並非止於無法排除其可能性，就客觀而言，即為有利被告
    之合理可疑存在，在無客觀方法以排除此項合理可疑時，依前述罪疑利益歸被告
    原則，應為有利於被告事實之認定，無從認定其有贓物之認識，自無從推定其有
    收受贓物之犯行。此外，復查無其他積極證據足以證明被告有被訴之犯行，揆諸
    前述規定，不能證明被告犯罪，自應為其無罪之諭知。
六、據上論斷，應依刑事訴訟法第三百零一條第一項而判決如主文。
本案經檢察官黃士元到庭執行職務。
中      華      民      國    九十      年      三      月    二十三    日
                                    台灣基隆地方法院刑事庭
                                        法  官  陳  志  祥
右正本證明與原本無異。
對於本件判決如有不服，應於收受送達後十日內，向本院提出上訴書狀，上訴於臺灣
高等法院，並按他造當事人之人數附具繕本。
中      華      民      國    九十      年      三      月    二十八    日
                                        書記官  陸  清  敏


司法院資訊處製作；財團法人民間司法改革基金會備份。
